【裁判字號】    89,台上,3263
【裁判日期】    890608
【裁判案由】    傷害致重傷案件
【裁判全文】
最高法院刑事判決                              八十九年度台上字第三二六三號
    上  訴  人  甲○○  男
右上訴人因傷害致重傷案件，不服台灣高等法院花蓮分院中華民國八十九年一月十一
日第二審判決（八十八年度上訴字第三二七號，起訴案號：台灣台東地方法院檢察署
八十七年度偵字第二九四七號），提起上訴，本院判決如左：
    主  文
上訴駁回。
    理  由
按刑事訴訟法第三百七十七條規定，上訴於第三審法院，非以判決違背法令為理由，
不得為之。是提起第三審上訴，應以原判決違背法令為理由，係屬法定要件。如果上
訴理由狀並未依據卷內訴訟資料，具體指摘原判決不適用何種法則或如何適用不當，
或所指摘原判決違法情事，顯與法律規定得為第三審上訴理由之違法情形，不相適合
時，均應認其上訴為違背法律上之程式，予以駁回。本件原判決綜合調查證據之結果
，認上訴人甲○○犯有刑法第二百七十七條第二項後段共同傷害人之身體致重傷罪之
事實，因而撤銷第一審關於上訴人部分之科刑判決，改判論上訴人以上開罪名，並依
刑法第五十九條犯罪之情狀可憫恕者，得酌量減輕其刑之規定，減輕其刑後，量處有
期徒刑壹年捌月，已詳認定犯罪事實之依據及憑以認定之理由，並對上訴人否認以
球棒重擊被害人曹天生之辯詞，如何不足採信，均已依據卷內資料予以指駁及說明，
從形式上觀察，原判決並無違背法令情形。按刑法第十條第四項第六款所謂重傷之意
義，係指身體與健康兩者而言。脾臟在醫學上之見解，縱使與健康無重大影響，但究
屬人身臟器之一，既毀敗至不治而割除，應屬重傷害，要毋庸疑。又證據之取捨，事
實之認定，為事實審法院之職權，苟未違背論理法則或經驗法則，即不能任意指為違
法。原判決依憑上訴人於警訊、一審及原審中之自白（見警卷第二頁、一審卷第二二
頁、原審卷第四十六頁）、被害人曹天生、證人卓為仁於警訊中之供證（見警訊筆錄
第八至十三頁），馬偕醫院台東分院診斷證明書一份及其復函，與其他調查證據之結
果，認定上訴人確有本件傷害致重傷犯行，摒棄不採上訴人所為有利之辯詞，經核其
證據之取捨及證明力之判斷於法均無不合。上訴人仍執陳詞，謂脾臟喪失非屬刑法所
定義之重傷，如何不足採，原判決理由四已詳述其調查審認之意見，難謂有理由矛盾
之違法。另上訴意旨指稱原判決理由五認定切除脾臟「對身體健康尚無顯著影響」，
與理由三切除脾臟已達重大不治傷害之認定有違，惟此乃事實審法院量刑職權之行使
，僅影響量刑輕重，與重傷事實之認定無涉。再刑事訴訟法第三百十條第二款規定，
有罪之判決書，對於被告有利之證據不採納者，固應說明其理由。惟其所謂對於被告
有利之證據，係指該證據客觀上對論罪科刑有所影響，且對被告有利，具有證據評價
之必要性者而言。倘該證據客觀上對論罪科刑並無影響，既無為證據評價之必要，縱
未在判決理由內加以說明，亦僅係行文簡略而已，要難指為違法。上訴人謂其於原審
就兇器部分有利於己之辯詞（見原審卷四十六頁），原審未明不採，係屬理由不備
云云，殊非可取。再本件事證已臻明確，原審未就上訴人所持球棒來源，為無益之調
查，不能任指為違法。此外，上訴人徒憑己意，對原審職權之適法行使及原判決理由
已詳為論斷之事項，任意爭辯，顯與法定上訴第三審之形式要件不符，其上訴違背法
律上之程式，應予駁回。
據上論結，應依刑事訴訟法第三百九十五條前段，判決如主文。
中      華      民      國    八十九    年      六      月      八      日
                              最高法院刑事第七庭
                                  審判長法官  謝  家  鶴
                                        法官  洪  文  章
                                        法官  花  滿  堂
                                        法官  陳  世  淙
                                        法官  洪  佳  濱
      右正本證明與原本無異
                                              書  記  官
中      華      民      國    八十九    年      六      月     二十     日
                                                                        ｖ


司法院資訊處製作；財團法人民間司法改革基金會備份。
